【裁判字號】    97,訴,1027
【裁判日期】    981127
【裁判案由】    違反毒品危害防制條例
【裁判全文】
臺灣嘉義地方法院刑事判決              97年度訴字第1027號
公  訴  人  臺灣嘉義地方法院檢察署檢察官
被      告  甲○○
                    （現另案在臺灣嘉義監獄鹿草分監執行中
選任辯護人  葉榮棠律師
被      告  丙○○
                    （現另案在臺灣嘉義監獄鹿草分監執行中
前列二被告  唐淑民律師
共同選任辯  蕭道隆律師
護人
上列被告因違反毒品危害防制條例案件，經檢察官提起公訴（97
年度偵字第8786、8787、8794、8795號），本院判決如下：
    主  文
甲○○、丙○○共同販賣第一級毒品，均累犯，各處有期徒刑捌
年陸月。扣案之門號0000000000號行動電話（不含
SIM卡）壹支沒收之，未扣案之販賣第一級毒品所得新臺幣壹仟
捌佰元與「阿砲」連帶沒收之，如全部或一部不能沒收時，以甲○○、丙○○、「阿砲」之財產連帶抵償之。
    犯 罪 事 實
一、甲○○（綽號「老仔」、「阿宏」）前因竊盜案件，經本院
    判處有期徒刑6月確定，嗣因中華民國九十六年罪犯減刑條
    例施行，復由本院以96年度聲減字第133號裁定減為有期徒
    刑3月確定，於民國96年7月15日縮刑期滿執行完畢。丙○○
    前因違反毒品危害防制條例案件，經本院判處有期徒刑2年
    11月，緩刑5年確定，後經本院撤銷緩刑，於93年3月17日入
    監服刑，於94年10月11日假釋出監；繼因施用毒品案件，經
    臺灣雲林地方法院判處有期徒刑8月確定，於95年9月14日入
    監執行，上開假釋經撤銷，接續執行殘刑，復因施用毒品案
    件，經本院判處有期徒刑7月確定，嗣因中華民國九十六年
    罪犯減刑條例施行，復由本院以96年度聲減字第810號裁定
    減為有期徒刑3月15日確定，接續執行，並於97年9月29日縮
    刑期滿執行完畢。詎甲○○、丙○○均不知悔改，明知海洛
    因係毒品危害防制條例所定之第1級毒品，不得販賣，意圖
    牟利，竟與真實姓名、年籍不詳、綽號「阿砲」之成年男子
    ，共同基於販賣第1級毒品海洛因之犯意聯絡，於97年12月
    11 日8時27分許，乙○○以其所使用之門號0000000000號行
    動電話撥打由「阿砲」交予甲○○使用之門號0000000000號
    行動電話，與甲○○約定購買海洛因數量、價格及交易地點
    等情事，甲○○隨即轉知「阿砲」，「阿砲」再撥打丙○○
    所使用門號0000000000號行動電話，指示丙○○向伊拿取海
    洛因後前往上開約定交易地點與乙○○交易，旋丙○○依指
    示向「阿砲」拿取海洛因後即前往嘉義市○○○街巷子內，
    將海洛因交付予乙○○，並收取新臺幣（下同）1800元，再
    將該取得之1800元交予「阿砲」。嗣警於97年12月11日14時
    45分、14時50分，分別在嘉義市○○路與友平路口、中山路
    王伯智皮膚科診所旁巷子內等處，攔查丙○○、甲○○，並
    經其等同意搜索，乃於丙○○身上扣得海洛因2小包（毛重
    0.6公克）、門號0000000000、0000000000號行動電話各1支
   ，於甲○○身上扣得海洛因6小包（毛重1.98公克）、門號
    0000000000號、0000000000號行動電話各1支，始循線查悉
    上情。
二、案經嘉義市政府警察局第一分局報請臺灣嘉義地方法院檢察
    署檢察官偵查起訴。
    理  由
壹、證據能力部分：
一、按被告以外之人於審判外之陳述，經當事人於審判程序同意
    作為證據，法院審酌該言詞陳述或書面陳述作成時之情況，
    認為適當者，亦得為證據。當事人、代理人或辯護人於法院
    調查證據時，知有第159條第1項不得為證據之情形，而未於
    言詞辯論終結前聲明異議，視為有前項之同意，刑事訴訟法
    第159條之5定有明文。查本件認定事實所援引具傳聞性質之
    言詞或書面證據，關於證據能力，提示當事人及辯護人均對
    之表示無意見，亦未於本案言詞辯論終結前聲明異議，而本
    院審酌該等審判外陳述作成當時之過程、內容、功能等情況
    綜合判斷，認具備合法可信之適當性保障而具證據能力，得
    採為認定事實之基礎，合先敘明。
貳、實體部分：
一、上開犯罪事實，業據被告甲○○、丙○○均坦承不諱，核與
    證人乙○○於警詢及偵查中證述（見警卷第36至38頁、偵查
    卷第19至21頁）、證人龔俊吉、黃耀賢、丁○○（見本院卷
    第288至297頁；本院卷第351至359頁；本院卷第359至364頁
    ）於本院審理時證述之情節相符，復有通訊監察譯文及行動
    電話通聯紀錄及扣案之行動電話在卷可資佐證，足徵被告甲○○、丙○○2人之自白應與事實相符，堪予採信，事證明
    確，被告2人犯行洵堪認定，均應依法論科。
二、證人乙○○雖於本院審理時一改其於警詢及偵查中之證詞，
    具結後證稱：伊係於97年12月11日9時許，以其所使用門號
    0000000000號行動電話，撥打門號0000000000號行動電話向
    「阿砲」購買2000元之海洛因，與接電話之人約定在嘉義市
    ○○○街巷內交易，由非被告丙○○之他人，拿海洛因與其
    交易成功云云，惟經本院調閱門號0000000000號行動電話於
    97年12月11日之雙向通聯紀錄結果，顯示該行動電話並無如
    證人乙○○所述有與門號0000000000號聯絡之通話紀錄，有
    卷附遠傳雙向通聯紀錄1件可按（見本院卷第169頁）而比對
    被告2人之自白、證人乙○○於警詢及偵查中之證詞、通訊
    監察譯文內容及當日上午警方查獲乙○○時就乙○○所持手
    機拍攝確有與0000000000號行動電話通聯之畫面（見本院卷
    第384頁）及門號0000000000號行動電話之通聯紀錄（見本
    院卷第164頁），足以認定證人乙○○係以門號0000000000
    號行動電話撥打門號0000000000號行動電話，與被告甲○○
    約定購買海洛因事宜後，由被告丙○○拿海洛因前往嘉義市
    ○○○街巷子內與乙○○交易等情，是證人乙○○於本院審
    理中之證詞，顯係偽證，不足採信，本院爰依刑事訴訟法第
    241條之規定，告發乙○○偽證犯嫌，並檢具相關卷證，移
    請檢察官偵查。
三、按毒品危害防制條例業於98年5月20日以華總一義字第09800
    125141號公布，並於同年11月20日生效施行，新法第4條規
    定：「製造、運輸、販賣第一級毒品者，處死刑或無期徒刑
    ；處無期徒刑者，得併科新臺幣2千萬元以下罰金。製造、
    運輸、販賣第二級毒品者，處無期徒刑或7年以上有期徒刑
    ，得併科新臺幣1千萬元以下罰金。製造、運輸、販賣第三
    級毒品者，處5年以上有期徒刑，得併科新臺幣7百萬元以下
    罰金。製造、運輸、販賣第四級毒品者，處3年以上10年以
    下有期徒刑，得併科新臺幣3百萬元以下罰金。製造、運輸
    、販賣專供製造或施用毒品之器具者，處1年以上7年以下有
    期徒刑，得併科新臺幣1百萬元以下罰金。前五項之未遂犯
    罰之。」，而舊法第4條則規定：「製造、運輸、販賣第一
    級毒品者，處死刑或無期徒刑；處無期徒刑者，得併科新臺
    幣1千萬元以下罰金。製造、運輸、販賣第二級毒品者，處
    無期徒刑或7年以上有期徒刑，得併科新臺幣7百萬元以下罰
    金。製造、運輸、販賣第三級毒品者，處5年以上有期徒刑
    ，得併科新臺幣5百萬元以下罰金。製造、運輸、販賣第四
    級毒品者，處3年以上10年以下有期徒刑，得併科新臺幣3百
    萬元以下罰金。製造、運輸、販賣專供製造或施用毒品之器
    具者，處1年以上7年以下有期徒刑，得併科新臺幣1百萬元
    以下罰金。前五項之未遂犯罰之。」，經比較修正前後關於
    罰金刑之規定，固以修正前法律，較有利於行為人，惟按同
    條例新修正之第17條規定：「犯第4條至第8條、第10條或第
    11條之罪，供出毒品來源，因而查獲其他正犯或共犯者，減
    輕或免除其刑。犯第4條至第8條之罪於偵查及審判中均自白
    者，減輕其刑。」，而舊法第17條規定：「犯第4條第1項至
    第4項、第5條第1項至第4項前段、第6條第1項至第4項、第7
    條第1項至第4項、第8條第1項至第4項、第10條或第11條第1
    項、第2項之罪，供出毒品來源，因而破獲者，得減輕其刑
    。」，茲本件被告甲○○、丙○○2人係犯毒品危害防制條
    例第4條第1項之販賣第1級毒品罪，且已於偵查及本院審理
    時自白犯罪，經比較新、舊法結果，以新法對被告有利，是
    綜合適用修正前、後之罪、刑相關規定予以比較，以修正後
    之規定顯較修正前之規定對被告2人有利，因此，依現行即
    修正後刑法第2條第1項前段規定，自應整體適用修正後毒品
    危害防制條例之規定。
四、核被告甲○○、丙○○2人所為，均係犯修正後毒品危害防
    制條例第4條第1項之販賣第一級毒品罪。被告2人與「阿砲
    」就上開犯行，具有犯意聯絡及行為分擔，均為共同正犯。
    被告2人有如犯罪事實欄所載之犯罪前科紀錄及執行情形，
    有卷附渠等臺灣高等法院被告前案紀錄表可按，渠等受有期
    徒刑之執行完畢後，5年內再故意犯有期徒刑以上刑之罪，
    均為累犯，應依刑法第47條第1項之規定加重其刑，然就法
    定本刑死刑、無期徒刑部分，無從加重之。又按刑事審判旨
    在實現刑罰權之分配的正義，故法院對有罪被告之科刑，應
    符合罪刑相當之原則，使輕重得宜，罰當其罪，以契合社會
    之法律感情，此所以刑法第57條明定科刑時應審酌一切情狀
    ，尤應注意該條所列10款事項以為科刑輕重之標準，並於同
    法第59條賦予法院以裁量權，如認「犯罪之情狀可憫恕，認
    科以最低度刑仍嫌過重者，得酌量減輕其刑」，俾使法院就
    個案之量刑，能斟酌至當。而刑法第59條規定所謂「犯罪之
    情狀」，應審酌其犯罪有無可憫恕之事由（即有無特殊之原
    因與環境，在客觀上足以引起一般同情，以及宣告法定低度
    刑，是否猶嫌過重等等），以為判斷（參照最高法院38年臺
    上字第16號、45年臺上字第1165號、51年臺上字第899號判
    例意旨），查本件被告2人共同販賣第一級毒品海洛因予乙○○，數量尚微，圖得之利益非鉅，所為與販賣毒品數量達
    數公斤以上之嚴重危害社會治安情形仍有不同，兼以本案之
    零星交易，其等惡性尚與大量走私進口或長期販賣毒品所謂
    「大盤」或「中盤」之毒梟有間，倘不論所犯情節輕重，而
    一律論處本罪之法定本刑死刑或無期徒刑，猶嫌過重，犯罪
    之情狀，衡情尚有可憫，爰各依刑法第59條規定減輕其刑，
    並先依上開規定加重後減輕之。又被告2人於偵查及本院審
    理時均自白犯罪，應依修正後毒品危害防制條例第17條第2
    項之規定遞減輕其刑。爰審酌被告2人之素行、犯罪之動機
    、目的、手段，明知海洛因係列管之毒品，施用者危害國人
    身心健康及社會秩序至鉅，為國法所厲禁，並經政府、媒體
    、教育機構廣為宣導，乃竟漠視法令禁制，恣意販賣第一級
    毒品海洛因予他人施用，惟販賣數量非鉅，及犯罪後之態度
    等一切情狀，就被告2人，分別量處如主文所示之刑，而認
    檢察官建議判處被告2人各有期徒刑18年尚屬過重。
五、末按毒品危害防制條例第19條第1項規定，犯該條例第4條至
    第9條、第12條、第13條或第14條第1項、第2項之罪者，其
    供犯罪所用或因犯罪所得之財物，均沒收之，如全部或一部
    不能沒收時，追徵其價額或以其財產抵償之，該規定係刑法
    第38條第1項第2款、第3款、第3項但書之特別規定，採義務
    沒收主義，苟能證明係供犯罪所用或因犯罪所得之財物，均
    應沒收之，如全部或一部不能沒收時，追徵其價額或以其財
    產抵償之，並不以當場搜獲扣押者為限，又該條項並無如同
    條例第18條第1項所定「不問屬於犯人與否，沒收之」之明
    文，自屬相對沒收主義之立法。是其應沒收之物，應以屬被
    告所有者為限（最高法院88年度臺上字第2039號、95年度臺
    上字第305號判決意旨可資參照）。再按共同實行犯罪行為
    之人，在合同意思範圍內，各自分擔犯罪行為之一部，相互
    利用他方之行為，以遂行其犯罪之目的，即應就其全部所發
    生之結果，共同負責。因此，適用毒品危害防制條例第19條
    第1項之規定，就共同正犯供犯罪所用或因犯罪所得之財物
    ，予以沒收，為避免執行時發生重複沒收之情形，應採連帶
    沒收主義，於各該共同正犯之同一或先後所為之判決內，於
    裁判時應就共同正犯諭知連帶沒收，如全部或一部不能沒收
    時，連帶追徵其價額或以其財產抵償之，不得對各該共同正
    犯分別重複諭知沒收，及追徵其價額或以其財產抵償之。又
    供犯罪所用或因犯罪所得之財物，倘非新臺幣，而全部或一
    部不能沒收時，應追徵其價額，使繳納與原物相當之價額，
    或以其財產抵償之，方能達到沒收之目的（最高法院98年度
    臺上字第1193號刑事判決可資參照）。
（一）本件扣案被告丙○○持以供犯罪使用之門號0000000000號
      行動電話1支，為其所有，業經被告供承在卷，依據上開
      說明，應依毒品危害防制條例第19條第1項之規定宣告沒
      收，惟該門號SIM卡，據被告丙○○供稱為其姊所有，無
      從併予宣告沒收。
（二）本件未扣案被告2人販賣海洛因所得1800元，根據前揭說
      明，應依毒品危害防制條例第19條第1項之規定，宣告與
      「阿砲」連帶沒收，如全部或一部不能沒收時，以渠等與
      「阿砲」之財產連帶抵償之。
（三）扣案被告丙○○所使用門號0000000000手機1支、被告甲○○所使用門號0000000000號、0000000000號行動電話各
      1支，查無積極證據足認係供本件犯行所用，亦非違禁物
      ，不予宣告沒收。
（四）至被告甲○○所持以販賣乙○○海洛因所用之門號
      0000000000號行動電話1支，業據被告甲○○供稱非其所
      有而係「阿砲」交予其使用，不知該行動電話為何人所有
      等語，複查無積極證據堪認係被告2人及「阿砲」所有，
      揆諸上開說明，不予宣告沒收。
（五）又扣案之第一級毒品海洛因8小包，為被告2人供稱係供己
      身施用等語，尚乏積極證據證明與被告2人前開販賣毒品
      犯行有直接之關連性，乃不予宣告沒收。
據上論斷，應依刑事訴訟法第299條第1項前段，修正後（98 年5
月20日）毒品危害防制條例第4條第1項、第17條第2項、毒品危
害防制條例第19條第1項，刑法第2條第1項前段、第11條前段、
第28條、第47條第1項、第59條，判決如主文。
本案經檢察官楊騏嘉到庭執行職務
中    華    民    國    98    年    11    月    27    日
                  刑事第三庭    審判長  法  官  陳仁智
                                        法  官  陳蒨儀
                                        法  官  劉瓊雯
以上正本證明與原本無異。
如不服本判決應於收受判決後10日內向本院提出上訴書狀，並應
敘述具體理由；其未敘述上訴理由者，應於上訴期間屆滿後20日
內向本院補提理由書（均須按他造當事人之人數附繕本）「切勿
逕送上級法院」。
中    華    民    國    98    年    11    月    27    日
                                        書記官  劉美娟
附錄本案論罪科刑法條全文：
毒品危害防制條例第4條第1項。
製造、運輸、販賣第一級毒品者，處死刑或無期徒刑；處無期徒
刑者，得併科新臺幣2千萬元以下罰金。


司法院資訊處製作；財團法人民間司法改革基金會備份。
